【裁判字號】    99,交訴,223
【裁判日期】    991021
【裁判案由】    肇事逃逸罪等
【裁判全文】
臺灣臺中地方法院刑事判決             99年度交訴字第223號
公  訴  人  臺灣臺中地方法院檢察署檢察官
被      告  丁○○
選任辯護人  林道啟律師
上列被告因肇事逃逸罪等案件，經檢察官提起公訴（99年度偵字
第7685號），本院判決如下：
    主    文
丁○○過失傷害人，累犯，處拘役拾日，如易科罰金，以新臺
幣壹仟元折算壹日。
被訴肇事逃逸罪部分無罪。
    犯罪事實
一、丁○○曾於民國94年間，因竊盜案件，經臺灣南投地方法院
    94年度投刑簡字第15號判決處有期徒刑6月，如易科罰金，
    以新臺幣(下同)1,000元折算1日確定，於94年4月18日易科
    罰金執行完畢。詎仍不知警惕，於99年2月23日上午11時38
    分許(起訴書誤載為11時30分)，駕駛車牌號碼為9U-1260號
    自小客車，沿臺中縣清水鎮○○路由南往北方向行駛，至「
    中社幹12」號電線杆前(即臺中縣中社路60之20號附近)時，
    應注意汽車在同一車道行駛時，除擬超越前車外，後車與前
    車之間應保持隨時可以煞停之距離，並應注意車前狀況，隨
    時採取必要之安全措施，而依當時天候晴、日間自然光線、
    柏油路面乾燥無缺陷、亦無障礙物、視距良好等客觀情形，
    並無不能注意之情事，竟疏未注意前方由乙○○所騎乘、搭
    載其妻甲○○之車牌號碼為MN3-939號重型機車之動態，亦
    未保持安全距離，嗣乙○○煞車時，丁○○反應不及，其駕
    駛之上開自小客車右前側即撞擊機車後座甲○○之左小腿，
    致甲○○左小腿近腳踝處之內側遭其上開自小客車之右前側
    與機車車殼強力夾擊，甲○○因而受有左下肢鈍挫傷之傷害
    。經乙○○、甲○○報警後，始查悉上情。
二、案經甲○○訴由臺中縣警察局清水分局報告臺灣臺中地方法
    院檢察署檢察官偵查起訴。
    理    由
壹、程序部分：
一、按被告以外之人（包括證人、鑑定人、告訴人、被害人及共
    同被告等）於審判外之陳述雖不符刑事訴訟法第159條之1至
    之4等4條之規定，而經當事人於審判程序同意作為證據，法
    院審酌該言詞陳述或書面陳述作成時之情況，認為適當者，
    亦得為證據；當事人、代理人或辯護人於法院調查證據時，
    知有刑事訴訟法第159條第1項不得為證據之情形，而未於言
    詞辯論終結前聲明異議者，視為有前項之同意，同法第159
    條之5定有明文。立法意旨在於傳聞證據未經當事人之反對
    詰問予以核實，原則上先予排除。惟若當事人已放棄反對詰
    問權，於審判程序中表明同意該等傳聞證據可作為證據；或
    於言詞辯論終結前未聲明異議，基於尊重當事人對傳聞證據
    之處分權，及證據資料愈豐富，愈有助於真實發見之理念，
    且強化言詞辯論主義，使訴訟程序得以順暢進行，上開傳聞
    證據亦均具有證據能力。查卷內之證人乙○○、甲○○之警
    詢筆錄、員警職務報告書、道路交通事故現場圖、道路交通
    事故調查報告表(一)、(二)、臺中縣警察局疑似道路交通事
    故肇事逃逸追查表、臺中縣警察局道路交通事故肇事人自首
    情形記錄表、道路交通事故初步分析研判表、童綜合醫療社
    團法人童綜合醫院(下稱童綜合醫院)第267941號診斷證明書
    、急診病歷、明德醫院診斷證明書、明哲診所診斷證明書、
    中醫診所診斷證明書、光田醫療社團法人光田綜合醫院(下
    稱光田綜合醫院)診斷證明書等資料，雖屬被告以外之人於
    審判外所為之書面陳述，然檢察官、被告於本院準備程序及
    審理中均不爭執證據能力，猶未對之釋明有何顯不可信之情
    況，且本院審酌其等之內容，均無不法取得或有違法取供之
    情事，與本件之待證事實，具有關連性，核無證據力明顯過
    低之事由，本院審酌上開證據作成時之情況，認為適當，依
    刑事訴訟法第159條之5第2項所定傳聞例外之同意法則，具
    有證據能力，自得作為證據使用。
二、至於承辦員警所提出之事故現場照片及交通事故當事人酒精
    測定記錄表等，係屬機械性紀錄特徵，亦即透過照相機鏡頭
    形成的畫面映寫入膠卷或以數位方式存入特定設備內，再還
    原於照相紙上，故相片中畫面均不含有人的供述要素；再者
    ，現實情形與作為傳達結果的攝影、照相，在內容上的一致
    性乃透過機械的正確性來加以保障，在照相中，並不存在人
    對現實情形的知覺、記憶，在表現時經常可能發生的錯誤（
    如知覺的不準確、記憶隨時間推移而發生的變化），故相片
    當屬非供述證據，並無傳聞法則之適用，該等證據既無非法
    取得之問題，復經本院踐行調查證據程序，其證據能力自無
    疑問，併予敘明。
貳、實體部分：
一、有罪部分：
(一)訊據被告丁○○於本院審理時，固坦承有於上揭時間，駕駛
    上開自小客車沿臺中縣清水鎮○○路由南往北方向行駛至「
    中社幹12」號電線桿前，然矢口否認有何過失傷害之犯行，
    辯稱：當日伊行經臺中縣清水鎮○○路「中社幹12」號電線
    桿前時，因乙○○突然煞車，伊有搖下車窗向乙○○夫婦說
    「騎在路中間」，惟伊並未撞傷告訴人甲○○云云。經查：
  1.證人即告訴人甲○○於警、偵訊及本院審理中證稱：伊於99
    年2月23日上午11時38分許，搭乘其夫乙○○騎乘之車牌號
    碼為MN3-939號重型機車，行經臺中縣清水鎮○○路「中社
    幹12」號電線桿前，遭丁○○駕駛之車牌號碼為9U-1260號
    自小客車撞擊，致伊左小腿近腳踝處之內側受到丁○○上開
    自小客車右前方與機車車殼夾傷，嗣丁○○將上開自小客車
    停在伊機車旁，丁○○之妻戊○○還搖下車窗說伊夫妻騎車
    騎在路中間，隨後丁○○即駕車離去，伊始發現左小腿近腳
    踝處之內側疼痛，並告知其夫趕快記下丁○○之車牌號碼報
    警處理等語。證人乙○○於警詢及本院審理中則證述：伊於
    99年2月23日上午11時38分許，騎乘車牌號碼為MN3-939號重
    型機車搭載伊妻甲○○，行經臺中縣清水鎮○○路「中社幹
    12」號電線桿前，伊煞車欲向人問路，丁○○即將其駕駛之
    上開自小客車停在伊機車旁，丁○○之妻戊○○並搖下車窗
    說伊夫妻騎車騎在路中間後旋即離去，伊妻甲○○在丁○○
    離去後向伊表示左小腿很痛，要伊趕快記下丁○○的車牌號
    碼報警等語。證人即被告之妻戊○○於本院審理中結證稱：
    99年2月23日上午11時38分許，伊搭乘其夫丁○○駕駛之上
    開自小客車，行經臺中縣清水鎮○○路「中社幹12」號電線
    桿前，因乙○○騎乘之機車突然緊急煞車，丁○○即將車子
    停下，示意伊搖下車窗向乙○○夫妻勸導停車不要緊急停在
    路中間等語。觀之告訴人甲○○於事發後即要求其夫乙○○
    記下被告之車牌號碼，於同日上午11時44分撥打110報案，
    救護車於同日上午11時47分即抵達現場，告訴人因上開傷勢
    由救護車於同日上午11時54分送往童綜合醫院急診室治療，
    是衡情告訴人甲○○與證人乙○○既均與被告素不相識，亦
    無嫌隙，本院亦查無告訴人甲○○與證人乙○○間有何共同
    刻意誣陷被告之動機與可能性，則以本案報案及查獲過程以
    觀，堪認告訴人甲○○對於肇事車輛所為之指認，應無誤認
    或刻意捏造之可能。
  2.又告訴人甲○○因此而受有如事實欄所示之傷勢，亦有童綜
    合醫院病歷影本、診斷證明書、明德醫院、明哲診所、中醫
    診所、光田綜合醫院診斷證明書各1份附卷可稽。從而，告
    訴人甲○○之證述內容，既與證人戊○○、乙○○之證述內
    容大致相符，並有前述書證資料在卷可佐，是堪認應確與事
    實相符，均堪採信。被告辯稱並未撞傷告訴人甲○○等語，
    應不足採。是據此可知：於99年2月23日上午11時38分許，
    甲○○搭乘其夫乙○○騎乘之車牌號碼為MN3-939號重型機
    車，行經臺中縣清水鎮○○路「中社幹12」號電線桿前，因
    被告疏未注意前方由乙○○所騎乘、搭載甲○○之車牌號碼
    為MN3-939號重型機車之動態，亦未保持安全距離，嗣乙○○煞車時，被告反應不及，其駕駛之上開自小客車右前側即
    撞擊機車後座甲○○之左小腿，致甲○○左小腿近腳踝處之
    內側遭其上開自小客車之右前側與機車車殼強力夾擊，甲○○因而受有左下肢鈍挫傷之傷害等情，應堪認定。
  3.按道路交通安全規則第94條第1項、第3項分別規定：「汽車
    在同一車道行駛時，除擬超越前車外，後車與前車之間應保
    持隨時可以煞停之距離。」、「汽車行駛時，駕駛人應注意
    車前狀況，並隨時採取必要之安全措施。」，本院核諸告訴
    人甲○○、證人乙○○、戊○○之證述、卷附之員警職務報
    告、道路交通事故現場圖、道路交通事故調查報告表（一）
    （二）、臺中縣警察局疑似道路交通事故肇事逃逸追查表、
    臺中縣警察局道路交通事故肇事人自首情形記錄表、酒精測
    定記錄表、道路交通事故初步分析研判表，既堪可認定案發
    當時天候晴、日間自然光線、柏油路面乾燥無缺陷、亦無障
    礙物、視距良好等客觀情形，並無不能注意之情事，被告竟
    疏未注意前方由乙○○所騎乘、搭載其妻甲○○之車牌號碼
    為MN3-939號重型機車之動態，亦未保持安全距離，嗣乙○○煞車時，被告反應不及，以致肇事，被告顯有過失，甚為
    明確，其空言否認犯罪，實為事後卸責之詞，不足採信。
  4.末查，依據告訴人所證述案發情節以觀，本件既係被告所駕
    駛之上開自小客車撞擊告訴人之左小腿，致告訴人左小腿近
    腳踝處之內側受到被告上開自小客車右前方與機車車殼夾傷
    ，是以物理法則而言，告訴人甲○○因之受有左下肢鈍挫傷
    之傷害，亦核與物理法則及經驗法則無違，故告訴人於本件
    車禍所受傷害，當堪認與被告之過失行為間有相當因果關係
    ，應屬明確。
  5.綜上所述，被告空言否認犯行，均不足採信，本件事證明確，
    被告上開過失傷害犯行，堪以認定。
(二)核被告丁○○所為，係犯刑法第284條第1項前段之過失傷害
    罪。被告曾於94年間，因竊盜案件，經臺灣南投地方法院94
    年度投刑簡字第15號判決處有期徒刑6月，如易科罰金，以
    1,000元折算1日確定，於94年4月18日易科罰金執行完畢，
    有臺灣高等法院被告前案紀錄表在卷可稽，其受有期徒刑執
    行完畢後，5年內故意再犯本案之罪，為累犯，應依刑法第
    47條第1項之規定加重其刑。爰審酌被告因上開過失行為，
    致告訴人受有一定之傷害，惟本件車禍撞擊力道尚非鉅大，
    ，因而未發生更嚴重之傷害結果，又被告迄今仍未與告訴人
    達成和解，犯後始終否認犯行之態度，暨其素行、智識程度
    及生活狀況等一切情狀，判處如主文所示之刑，並諭知易科
    罰金之折算標準，以示懲儆。
二、無罪部分：
(一)公訴意旨略以：被告丁○○於上開車禍發生後，非但未對甲○○採取救護或其他必要措施，復未向警察機關報告，反萌
    生逃逸之犯意，旋即駕駛上開自小客車逃離現場，故認被告
    另涉犯刑法第185條之4之肇事逃逸罪嫌。
(二)按犯罪事實應依證據認定之，無證據不得認定犯罪事實；不
    能證明被告犯罪者，應諭知無罪之判決，刑事訴訟法第154
    條第2項、第301條第1項分別定有明文。次按事實之認定，
    應憑證據，如未能發現相當證據，或證據不足以證明，自不
    能以推測或擬制之方法，以為裁判基礎；又所謂認定犯罪事
    實之證據，係指足以認定被告確有犯罪行為之積極證據而言
    ，而認定犯罪事實所憑之證據，雖不以直接證據為限，間接
    證據亦包括在內，然而無論直接或間接證據，其為訴訟上之
    證明，須於通常一般人均不致有所懷疑，而得確信其為真實
    之程度，始得據之為有罪之認定，倘其證明尚未達到此一程
    度，而有合理懷疑存在時，事實審復已就其心證上理由予以
    闡述，敘明其如何無從為有罪之確信，因而為無罪之判決，
    尚不得任意指為違法（最高法院29年上字第3105號、40年台
    上字第86號、76年台上字第4986號等判例要旨供參）。另按
    ，檢察官就被告犯罪事實，應負舉證責任，並指出證明之方
    法；因此，檢察官對於起訴之犯罪事實，應負提出證據及說
    服之實質舉證責任；倘其所提出之證據，不足為被告有罪之
    積極證明，或其闡明之證明方法，無從說服法官以形成被告
    有罪之心證，基於無罪推定之原則，自應為被告無罪判決之
    諭知（最高法院92年台上字第128號判例要旨供參）。再按
    刑法第185條之4之肇事逃逸罪，其客觀構成要件為行為人駕
    駛動力交通工具肇事，且致人死傷而逃逸，主觀要件則須行
    為人對致人死傷之事實有所認識，並進而決意擅自逃離肇事
    現場，始足當之（最高法院98年度台非字第14號、97年度台
    上字第4456號、96年度台上字第7260號判決要旨均同此意旨
    ）。
(三)公訴意旨認被告丁○○另涉犯刑法第185條之4之肇事逃逸罪
    嫌，係以前述各該供述證據及書證等，為其主要論據。訊據
    被告丁○○否認有何肇事逃逸犯行，辯稱伊所駕駛之自小客
    車並未撞擊告訴人甲○○（惟本院認為其此部分辯解不足採
    信，詳前述），且告訴人亦未告知有受傷之情，伊並無肇事
    後逃逸等語。
(四)告訴人甲○○於99年2月23日上午11時38分許，搭乘其夫乙○○騎乘之車牌號碼為MN3-939號重型機車，行經臺中縣清
    水鎮○○路「中社幹12」號電線桿前，因被告疏未注意前方
    由乙○○所騎乘重型機車之動態，亦未保持安全距離，嗣乙○○煞車時，被告反應不及，其駕駛之上開自小客車右前側
    即撞擊機車後座甲○○之左小腿，致甲○○左小腿近腳踝處
    之內側遭其上開自小客車之右前側與機車車殼強力夾擊，甲○○因而受有左下肢鈍挫傷之傷害，被告丁○○此部分過失
    傷害之犯行，罪證明確，已如前述，固無疑問。然查，告訴
    人甲○○於本院審理時證述：於99年2月23日上午11時38分
    許，當時伊先生乙○○行經上開路段，車速放慢欲向路人問
    路，伊等2人未發覺後方有被告駕駛之上開自小客車靠近，
    待伊先生煞車後，被告駕駛之上開自小客車就撞到伊的左腳
    ，被告並將車輛停在伊機車旁，被告之妻還搖下車窗說伊等
    騎在路中間後，被告旋即駕車離開，伊本來要跟被告說伊的
    腳被撞到受傷，但當時已來不及，伊就要求伊先生趕快記下
    車牌號碼，並立刻打110報案，伊不清楚被告是否有發現夾
    到伊等語。證人即被告之妻戊○○於本院審理時證述：99年
    2月23日上午11時38分許，伊搭乘伊夫駕駛之上開自小客車
    ，行經上開路段時，因告訴人夫妻騎乘之機車行駛中突然將
    車停在路中間，伊夫就停車並示意伊搖下車窗勸導告訴人夫
    妻停車不要緊急停在路中間，但告訴人的臉色不好看，被告
    就駕車離去，乙○○緊急煞車當時，其腳是放在地上，且伊
    先生停車前，伊並未聽到自小客車有發出任何聲響等語。證
    人即告訴人之夫乙○○於本院審理時則證述：伊當時欲向路
    人問路所以車速很慢，未發現被告之車輛在伊等後方，待伊
    煞車後被告的車就在伊機車的旁邊，被告之妻搖下車窗說騎
    在路中間後，被告即駕車離去，在被告停車指責伊等前，伊
    太太並未喊叫腳被撞到很痛，伊也未聽到任何聲響，機車停
    住時，伊的右腳是支撐在地上，當時機車並無要倒下，被告
    的車子沒有碰到機車，碰到伊太太的左腳，伊並無感覺到，
    是後來被告離開，伊太太才跟伊說腳很痛等語。而核諸前述
    卷附由童綜合醫院所出具告訴人甲○○之急診病歷、診斷書
    病歷聯，僅係記載左下肢鈍挫傷3cmX3cm等文字；是綜合上
    開證據以觀，堪認本案車禍發生當時撞擊力道尚屬輕微，且
    告訴人之夫乙○○停車當時完全未發現其妻遭被告撞擊，亦
    未聽到任何聲響，右腳尚能放在地上支撐住車身，因而並未
    發生機車、人員倒地之情事，是告訴人甲○○當場既未摔落
    地面而未與地面發生摩擦，復未遭機車傾斜倒地壓住身體而
    即刻造成外觀可見之傷害，且告訴人甲○○於案後就醫後，
    醫師僅確診發現左下肢有3cmX3cm之鈍挫傷傷勢，是據此可
    知：案發當時之撞擊力道甚微、告訴人甲○○及其夫乙○○
    之即時反應未若一般遭撞擊之反應，及告訴人所受傷勢甚輕
    。則被告見人車無事，即駕車而去，合與常情，且告訴人甲○○之左小腿近腳踝處之內側遭被告駕駛上開自小客車之右
    前側與機車車殼強力夾擊而致之3cmX3cm紅腫傷勢，非夾擊
    後即立即產生，而係事後才慢慢浮現，是被告於當時無法一
    眼看出告訴人受有上開傷勢，尚難認為被告於駕車離去案發
    現場當時，主觀上已得預見告訴人甲○○業因遭擦撞而必然
    受有傷害一事，及對於告訴人甲○○受有左下肢鈍挫傷之事
    實是否已有所認識，亦非無疑。從而，依照上述事證所示情
    節，本件尚難認定被告丁○○於駕車離去之時對於致告訴人
    甲○○受有傷害之事實有所認識，並進而決意擅自逃離肇事
    現場。核諸上開說明，且依罪疑唯被告有利之認定原則，即
    難以率論被告確有肇事逃逸之故意可言。
(五)綜上所述，被告丁○○辯稱伊所駕駛之自小客車並未撞擊告
    訴人甲○○致其受有上開傷害一節，雖不足採，然於本件亦
    無積極證據足以證明被告丁○○主觀上確有肇事逃逸之故意
    ，據此，公訴人所舉之證據既不足以證明被告確有肇事逃逸
    之犯行，本院復查無其他積極證據足資認定之，則本件即不
    能證明被告犯有肇事逃逸罪，揆諸前開法條規定及判例意旨
    ，自應就被告被訴肇事逃逸部分諭知被告無罪之判決，以示
    慎審。
三、據上論斷，應依刑事訴訟法第299條第1項前段、第301條第1
    項前段，刑法第284條第1項前段、第41條第1項前段、第47
    條第1項，刑法施行法第1條之1第1項、第2項前段，判決如
    主文。
本案經檢察官丙○○到庭執行職務。
中    華    民    國    99    年    10    月    21    日
                刑事第四庭  審判長法  官  吳進發
                                  法  官  黃益茂
                                  法  官  李婉玉
以上正本證明與原本無異。
如不服本判決應於收受判決後10日內向本院提出上訴書狀，並應
敘述具體理由；其未敘述上訴理由者，應於上訴期間屆滿後20日
內向本院補提理由書（均須按他造當事人之人數附繕本）「切勿
逕送上級法院」。
                                書記官  林政佑
中    華    民    國    99    年    10    月    21    日
附錄論罪科刑法條
刑法第284條第1項
因過失傷害人者，處6月以下有期徒刑、拘役或5百元以下罰金，
致重傷者，處1年以下有期徒刑、拘役或5百元以下罰金。

司法院資訊處製作；財團法人民間司法改革基金會備份。
